【裁判字號】    98,易,1340
【裁判日期】    990225
【裁判案由】    詐欺
【裁判全文】
臺灣桃園地方法院刑事判決              98年度易字第1340號
公  訴  人  臺灣桃園地方法院檢察署檢察官
被      告  丙○○
上列被告因詐欺案件，經檢察官提起公訴（98年度偵緝字第1823
號），本院判決如下：
    主  文
丙○○意圖為自己不法之所有，以詐術使人將第三人之物交付，
處有期徒刑壹年。
    事  實
一、丙○○明知其無付款意願，竟意圖為自己不法之所有，基於
    詐欺取財之犯意，於民國96年10月27日，前往桃園縣蘆竹鄉
    坑口村海湖東路92巷41號（原門牌桃園縣蘆竹鄉坑口村後壁
    厝92之1 號）煜昌織造股份有限公司（下稱煜昌公司），向
    該公司負責人丁○○出示「甲○○」之身分證、黃氏商務有
    限公司之變更登記表、營利事業登記證，對丁○○騙稱：伊
    為黃氏商務有限公司負責人「甲○○」，欲以每公斤單價分
    別新臺幣（下同）163 元、155 元下單訂購羅紋布、健康布
    各3,000 公斤，用以裁剪後售予臺北市松山區五分埔商業區
    廠商製作衣服云云之不實內容，並當場在訂單上簽名「甲○○」，且交付黃氏商務有限公司甲○○為發票人、面額均45
    萬元之新竹國際商業銀行支票（分別為票號AA0000000 號、
    發票日97年1 月25日及票號AA0000000 號、發票日97年1 月
    31日）預付貨款，復接續至97年1 月19日止，續向丁○○騙
    稱：伊為甲○○，要續購更多布料販售至五分埔商業區廠商
    製作衣服云云之不實內容，並再交付黃氏商務有限公司為發
    票人之新竹國際商業銀行遠期支票以為付款，致丁○○信以
    為真，陷於錯誤，而依丙○○指示，於如附表所示時間，將
    煜昌公司所有如附表所示總值444 萬3,452 元之布料，交予
    丙○○指定前來煜昌公司載貨之不知情司機乙○○，由乙○○運往臺北縣樹林市○○街5 號倉庫（下稱三俊街倉庫），
    旋低價變現得利。嗣丙○○所交付支票無一兌現，且避不見
    面，丁○○求償無門，始知遭騙。
二、案經煜昌公司訴請暨臺灣桃園地方法院檢察署檢察官自動檢
    舉偵查起訴。
    理  由
一、以下本件認定事實所引用之本件卷內所有卷證資料（包含人
    證與文書證據、物證等證據）之證據能力，檢察官及被告於
    本院準備程序、審理時均不爭執，且並無證據證明係公務員
    違背法定程序所取得；又卷內之各項文書證據，亦無刑事訴
    訟法第159 條之4 第1 款、第2 款顯有不可信之情況，而不
    得作為證據之情形，均認有證據能力。
二、訊據被告丙○○固坦承至煜昌公司向丁○○出示「甲○○」
    之身分證、名片、黃氏商務有限公司變更登記表、營利事業
    登記證，在訂單上簽名「甲○○」，並陸續向丁○○訂購取
    得煜昌公司之如附表所示總值444 萬3,452 元之布料，且迄
    無付款亦未歸還布料，又另交付黃氏商務有限公司甲○○為
    發票人之前揭支票嗣均退票，交易期間未曾提及自己姓名，
    及其確有指示乙○○將布匹均載往樹林市○○街倉庫等情（
    見本院卷第8 至9 、15至17、20至21、44反面至45頁），且
    有證人丁○○、甲○○、乙○○之證述在卷（見97年度他字
    第706 號卷《下稱他字卷》第40至41頁，98年度偵緝字第65
    5 號卷《偵緝一卷》第31至32頁，98年度偵緝字第1823號卷
    《下稱偵緝二卷》第43至44頁，本院卷第41至48頁），及告
    訴人提出之新竹市政府營利事業登記證影本1 紙、黃氏商務
    有限公司變更登記表影本2 紙、內載「黃氏商務有限公司：
    訂購單面羅紋3 色黑紅粉各1000kg共3000kg單價163/kg
    健康布3 色黑紅粉各1000kg共3000kg單價155/kg。交期11月
    10日前交清。預收貨款玖拾萬元正。正昌丁○○10/27 甲○○10 /27」訂單影本1 紙、黃氏商務有限公司/ 出貨明細統
    計表影本1 紙、發票人為黃氏商務有限公司支票及退票理由
    單均影本、法務部─票據信用資訊連結作業（戶名：黃氏商
    務有限公司）3 紙（見他字卷第7 至15、29至31頁）在卷可
    稽，此事實首堪認定。
三、被告雖矢口否認有何詐欺取財犯行，辯稱：是朋友介紹丁○○來借支票，丁○○就主動說他有生產布料要求我下單，我
    才下單，退票雖是事實，但支票只是因為借票而交付，事實
    上我要等他交貨之後才要付現，我完全沒付錢是因為丁○○
    遲延交付布料，且大部分是瑕疵品，我叫丁○○來載布回去
    ，是丁○○不來載，這純粹只是買賣糾紛；我沒有自稱是「
    甲○○」，我只是拿「甲○○」的名片、身分證給丁○○看
    ，我是要向丁○○證明甲○○有充分授權給我，我只是一直
    沒有跟丁○○談到我的身分問題，因為我心想丁○○知道，
    才沒有告訴丁○○我叫丙○○云云（見本院卷第8 頁反面、
    第20頁反面至第21頁、第44頁反面至第45頁、第47頁、第51
    頁），惟查：
  (一)被告以「甲○○」本人身分，向丁○○接續取得煜昌公司之
    如附表所示總值444 萬3,452 元之布料，業據證人丁○○指
    證歷歷（見本院卷第41至45頁），並經證人乙○○證實依被
    告指示將該等布料載至指定之三俊街倉庫乙情（見本院卷第
    48 頁 ），證人乙○○甚且證稱：被告跟我說他是姓「王」
    的，所以我都叫他「王先生」（見本院卷第48頁反面），另
    有被告於96年10月27日初次向丁○○訂貨簽訂之訂單上，由
    被告親簽姓名為「甲○○」之資料可資佐證（見他字卷第10
    頁）。被告就初次向丁○○訂布時，即出示甲○○之名片、
    身分證，且在訂單上簽名「甲○○」，從未告訴丁○○、乙○○其真名一情，亦不否認（見本院卷第8 頁反面、第20頁
    反面、第45頁），雖以：我與甲○○合夥黃氏商務有限公司
    ，我向丁○○出示甲○○身分證是要證明甲○○有授權給我
    ，我沒有向丁○○、乙○○提到我的身分問題，是因為我的
    目的是要以公司來往云云置辯，然此與被告先前坦認：黃氏
    商務有限公司沒有營業之情（見偵緝二卷第17頁），已有不
    合；且參諸被告先前辯稱：我向甲○○借他公司的票拿給丁○○，黃氏商務有限公司不是我成立，我也沒出錢，我是向
    甲○○借票，是我要向丁○○買布，因為出借票據的人是甲○○，我才告訴丁○○我叫「甲○○」云云（見偵緝二卷第
    16頁），後則改口辯稱：黃氏商務有限公司是我以20萬元向
    原本的負責人購買舊公司，甲○○沒有出資，20萬元都是我
    出的，丁○○是先向我借票才出布的，本案與甲○○一點關
    係都沒有云云（見偵緝二卷第17頁），非唯前後不一，甚至
    就黃氏商務有限公司究否為被告及甲○○出資成立、本件交
    易究竟是被告基於黃氏商務有限公司之授權或與公司無關之
    其個人交易等重要之點，說詞竟然完全相反，已難信實。另
    參諸證人甲○○坦認：被告向其借名登記為黃氏商務有限公
    司負責人，伊未參與實際經營之情，經檢察官質以黃氏商務
    有限公司究竟有無實際經營，竟支吾其詞，推稱：曾經有，
    但時間不長…但我沒有再經營，是被告在經營，因為我那時
    在做打石工沒有空云云（見本院卷第46頁），足見並無被告
    所辯甲○○授權交易之事。且甲○○既無出資、亦無參與經
    營，更已無意掛名公司負責人，被告可輕易更名處理，自無
    一再持甲○○之身分證、名片又自稱「甲○○」對外交易之
    必要。
  (二)參諸證人丁○○所證：「被告第一次到我公司來就說他是甲○○、是黃氏商務有限公司的負責人，並出示甲○○的名片
    、身分證給我看，身分證還交給我去影印，讓我相信他就是
    甲○○本人」等語（見本院卷第41頁反面），更就細節處指
    明：「我當時問他既然是黃氏商務有限公司負責人，何以不
    姓『黃』而是姓『王』，被告還向我解釋說黃氏商務有限公
    司當初是他同父異母的弟弟與他合夥所開設，他弟弟姓『黃
    』，後來他弟弟與他拆夥，他才成為黃氏商務有限公司負責
    人」（見本院卷第41頁反面），而關於丁○○確實不知被告
    非「甲○○」本人，係至本案偵查後始知實情一節，亦有其
    提出之97年2 月14日刑事告訴狀（被告人別欄記載「甲○○
    」）、97年3 月19日、98年4 月29日偵訊筆錄（丁○○均稱
    犯嫌為「甲○○」）在卷（見他字卷第1 、34頁、偵緝一卷
    第26頁），及證人乙○○證實丁○○於案發後急尋被告「王
    先生」不著，向其探詢後始知布料下落乙情可資佐證（見偵
    緝一卷第31、32頁）。可見被告確有向丁○○偽騙為「甲○○」本人身分，昭然至明。
  (三)被告雖再以：是朋友介紹丁○○來借支票，丁○○就主動說
    他有生產布料要求我下單，我才下單，退票雖是事實，但支
    票只是因為借票而交付，事實上我要等他交貨之後才要付現
    ，我完全沒付錢是因為丁○○遲延交付布料，且大部分是瑕
    疵品，我叫丁○○來載布回去，是丁○○不來載，這純粹只
    是買賣糾紛云云置辯，然參諸證人丁○○證稱：當天被告就
    向我訂購羅紋布、健康布各3,000 公斤，並給我金額差不多
    的支票2 張作為初次訂貨的付款價金，因為被告說他陸續還
    會向我訂購，所以就先開個整數，被告就當場在訂單上簽『
    甲○○』，後來被告說他這些貨都已經賣出去、生意很好，
    我才繼續出貨，但在被告交給我的第一張支票97年1 月25日
    到期前一天，被告的電話突然就不通，之後被告整個人消失
    掉，我再也聯絡不上被告」、「被告在向我訂貨期間非常熱
    絡，幾乎每天都到我的工廠，但在被告第一張支票到期前一
    天被告就失蹤了，連電話也不通，被告交給我的支票全部退
    票…後來我向地檢署申告甲○○詐騙我的布料，是在檢察官
    偵查後我才知道原來被告真正的姓名根本不是『甲○○』」
    、「我都有按被告訂購的數量如數交付給被告，第一次訂購
    的貨我有遲延交付，但經被告同意延期交付後，我都有如數
    交給被告，所以被告後來才陸續追加訂購，而第一次訂購的
    健康布3,000 公斤因為遲延交付，被告嫌太慢，就把健康布
    的部分數量轉為其他布料，我有按被告指示交付這些布料」
    、「被告第一次向我訂購布料的時間是在96年10月27日，最
    後一次是在97年1 月19日那段期間，都是到我煜昌公司工廠
    訂貨」、「（問：被告向你訂購上開布料，他有無說明用途
    ？）他說是要賣給臺北市松山區五分埔的內銷成衣廠商製作
    運動衣服」、「（問：後來你是在何地點找到你出貨給被告
    的這些布料？）是在臺北縣樹林市○○街5 號倉庫」、「（
    問：你是透過何關係找到你出貨給被告的殘存布料？）每次
    被告向我訂購布料都是請乙○○來我工廠載貨，被告支票跳
    票後我找不到被告，我就打電話給乙○○，我問他貨到底載
    到哪裡去，乙○○本來告訴我載到『五分埔』去，我告訴他
    如果他不說實話我也會告他，乙○○才告訴我實話說他將貨
    載到三俊街倉庫」等語（見本院卷第41至45頁），所證交易
    詳情，俱有內容相符之訂單、黃氏商務有限公司/ 出貨明細
    統計表影本1 紙、發票人為黃氏商務有限公司支票及退票理
    由單均影本在卷可稽（見他字卷第10至13頁）；丁○○交付
    高額大量布料乙情，亦經證人乙○○證實在卷（見本院卷第
    48頁）。而衡諸被告坦認：我訂購這些布料完全沒有付錢等
    語（見本院卷第8 頁），則丁○○於本次交易前，與被告素
    無交易之往來，被告卻可於短短3 個多月期間，向丁○○接
    續取得總值444 萬餘元之布料，若非被告承諾必會付款且有
    部分貨款已付，丁○○當無輕允交予上開布料之可能。另參
    諸上揭初筆訂單上亦明確載有「預收貨款玖拾萬元正」（見
    他字卷第10頁），與被告初次交付支票面額90萬元相符（分
    別為票號AA0000000 號、發票日97年1 月25日及票號AA0000
    000 號、發票日97年1 月31日面額均45萬元，見他字卷第11
    、13頁）；被告對其交予丁○○之支票總計面額，與布料價
    額相當一事，亦不否認（見本院卷第20頁反面）；在在顯示
    被告交予丁○○之黃氏商務有限公司甲○○之支票，係用以
    作為購布價款，並非借票之故。
  (四)況被告就「瑕疵品」布料一說，始終未能提出任何人證、物
    證、書證以供本院調查，且衡諸交易常情，既因瑕疵拒絕付
    款，即理應留下瑕疵布品，以便清算數量，核算折讓金額，
    惟被告竟悉數變賣他人，所為顯非合理。被告雖又辯稱：伊
    通知丁○○載回，是丁○○不載云云，然丁○○迄至經由乙○○尋獲殘存布料前，始終不知布料下落之情，已據丁○○
    證述在卷（見本院卷第44頁背面），並經乙○○證述屬實（
    見本院卷第48頁），可見被告所辯，通知丁○○前來載回布
    料之說詞，顯屬虛構。再者，丁○○交予被告之布料總值44
    4 餘萬元，惟被告除前揭跳票支票外，分文未付，丁○○豈
    有可能如被告所述，不願前來將布料載回？所辯實屬無稽，
    不足採信。被告以「甲○○」之名偽騙丁○○交易，取得布
    料後旋即失聯，所交付支票無一兌現，致丁○○求償無門，
    足見被告於購布時，並無付款意願甚明。
  (五)本案雖無證據證明甲○○亦有參與詐騙丁○○，然由甲○○
    明知自己掛名黃氏商務有限公司公司負責人，且將自己身分
    證、公司大小章交由被告一舉以觀，則甲○○對於被告借名
    對外交易一事是否毫無預見，已非無疑，則被告於訂單上簽
    名「甲○○」並以黃氏商務有限公司甲○○名義簽發支票當
    時，主觀上是否確有偽造文書、偽造有價證券之犯罪故意，
    即非無疑，尚難遽論其犯偽造文書、偽造有價證券罪，允宜
    敘明。
  (六)綜上所述，被告所辯，核係飾卸之詞，毫無可採，本件事證
    明確，被告詐欺犯行堪以認定，應依法論科。
四、被告向丁○○詐騙取得煜昌公司之上揭布料，核被告所為，
    係犯刑法第339 條第1 項詐欺取財罪。被告於前揭期間內，
    所為先後多次向丁○○詐取布料之犯行，係於密切接近之時
    地所實施，侵害同一之財產法益，各行為之獨立性極為薄弱
    ，依一般社會健全觀念，在時間差距上，難以強行分開，在
    刑法評價上，以視為數個舉動之接續施行，合為包括之一行
    為予以評價，較為合理，則屬接續犯，而為包括之一罪。爰
    審酌被告犯罪之動機、目的、手段、所生危害，向丁○○騙
    取鉅量布料價值，犯後圖飾卸責，毫無悔意，迄今未賠償丁○○所受損害，並參酌告訴人煜昌公司之代表人丁○○當庭
    表示：若被告有改過誠意，以後不要再以此手法騙別人，希
    望法院能給他機會，我也願意給他改過自新的機會等語（見
    本院卷第45頁），暨其並無犯罪前科，有臺灣高等法院被告
    前案紀錄表1 紙在卷可稽，素行尚佳等一切情狀，量處如主
    文所示之刑，以示儆懲。
據上論斷，應依刑事訴訟法第299 條第1 項前段，刑法第339 條
第1 項，刑法施行法第1 條之1 第1 項、第2 項前段，判決如主
文。
本案經檢察官陳仁傑到庭執行職務。
中    華    民    國    99    年    2     月    25    日
                  刑事第九庭  審判長法  官  吳為平
                                    法  官  林玉蕙
                                    法  官  蘇琬能
以上正本證明與原本無異。
如不服本判決應於收受判決後10日內向本院提出上訴書狀，並應
敘述具體理由。其未敘述上訴理由者，應於上訴期間屆滿後20日
內向本院補提理由書( 均須按他造當事人之人數附繕本) 「切勿
逕送上級法院」。
                                    書記官  何伊羚
中    華    民    國    99    年    2     月    25    日
附錄本案論罪科刑法條：
中華民國刑法第339條第1項（普通詐欺罪）
意圖為自己或第三人不法之所有，以詐術使人將本人或第三人之
物交付者，處5 年以下有期徒刑、拘役或科或併科1 千元以下罰
金。
 附表：
┌─┬──────┬──────┬─────┬───────┬──────┐
│編│交付日期    │布       號 │碼數/KG   │單          價│價        格│
│號│            │            │          │（新臺幣元/ 每│（新臺幣元）│
│  │            │            │          │公斤）        │            │
├─┼──────┼──────┼─────┼───────┼──────┤
│1 │96年11月27日│25C羅紋     │759.30    │175           │132,877.5   │
├─┼──────┼──────┼─────┼───────┼──────┤
│2 │96年11月27日│25C羅紋     │2,571.30  │175           │449,977.5   │
├─┼──────┼──────┼─────┼───────┼──────┤
│3 │96年12月05日│25C羅紋     │1786.70   │175           │312,672.5   │
├─┼──────┼──────┼─────┼───────┼──────┤
│4 │96年12月06日│25C羅紋     │2186.20   │175           │382,585     │
├─┼──────┼──────┼─────┼───────┼──────┤
│5 │96年12月06日│改染刷毛布  │622.00    │65            │40,430      │
├─┼──────┼──────┼─────┼───────┼──────┤
│6 │96年12月07日│TTC台車布   │1758.90   │155           │272,629.5   │
├─┼──────┼──────┼─────┼───────┼──────┤
│7 │96年12月07日│健康布      │1,161.60  │155           │249,798     │
├─┼──────┼──────┼─────┼───────┼──────┤
│8 │96年12月08日│TTC台車布   │844.00    │155           │130,820     │
├─┼──────┼──────┼─────┼───────┼──────┤
│9 │96年12月08日│單面羅紋    │762.10    │180           │137,178     │
├─┼──────┼──────┼─────┼───────┼──────┤
│10│96年12月10日│單面羅紋    │1097.60   │180           │197,568     │
├─┼──────┼──────┼─────┼───────┼──────┤
│11│96年12月14日│TTC台車布   │526.60    │155           │81,623      │
├─┼──────┼──────┼─────┼───────┼──────┤
│12│96年12月14日│單面羅紋    │1491.10   │180           │268,398     │
├─┼──────┼──────┼─────┼───────┼──────┤
│13│96年12月14日│單面羅紋    │1572.90   │180           │283,122     │
├─┼──────┼──────┼─────┼───────┼──────┤
│14│96年12月17日│單面羅紋    │742.20    │180           │133,596     │
├─┼──────┼──────┼─────┼───────┼──────┤
│15│96年12月19日│單面羅紋    │1569.10   │180           │282,438     │
├─┼──────┼──────┼─────┼───────┼──────┤
│16│97年01月05日│單面羅紋    │1654.20   │180           │297,756     │
├─┼──────┼──────┼─────┼───────┼──────┤
│17│97年01月06日│抽針布      │967.30    │155           │149,931.5   │
├─┼──────┼──────┼─────┼───────┼──────┤
│18│97年01月06日│健康布      │1169.50   │155           │181,272.5   │
├─┼──────┼──────┼─────┼───────┼──────┤
│19│97年01月06日│單面羅紋    │629.70    │180           │113,346     │
├─┼──────┼──────┼─────┼───────┼──────┤
│20│97年01月06日│TC建康布    │374.00    │155           │57,970      │
├─┼──────┼──────┼─────┼───────┼──────┤
│21│97年01月19日│健康布      │1475.90   │155           │228,764.5   │
├─┼──────┼──────┼─────┼───────┼──────┤
│22│97年01月19日│抽針布      │378.70    │155           │58,698.5    │
├─┴──────┼──────┴─────┴───────┴──────┤
│合           計 │                                          4,443,452   │
└────────┴───────────────────────────┘

司法院資訊處製作；財團法人民間司法改革基金會備份。
